臺灣橋頭地方法院民事判決
110年度岡簡字第226號
原      告  蔡楊鴛鴦


訴訟代理人  蔡政育  
被      告  陳治芳  

訴訟代理人  邱振宗律師
上列當事人間請求侵權行為損害賠償事件，原告提起刑事附帶民
事訴訟（110年度交簡附民字第28號），經刑事庭裁定移送審理
，本於民國111年8月11日言詞辯論終結，本院判決如下：
    主      文
被告應給付原告新臺幣114,737元，及自民國110年2月23日起，
至清償日止，按年息百分之五計算之利息。
原告其餘之訴駁回。
本判決原告勝訴部分得假執行；但被告如以新臺幣114,737元為
原告預供擔保，得免為假執行。
原告其餘假執行之聲請駁回。
    事實及理由
一、按訴狀送達後，原告不得將原訴變更或追加他訴，但請求之
    基礎事實同一者、擴張或減縮應受判決事項之聲明者，不在
    此限，民事訴訟法第255條第1項第2款及第3款分別定有明文
    。本件原告原起訴聲明請求：被告應給付原告新臺幣（下同
    ）1,379,022元及自起訴狀繕本送達翌日起至清償日止，按
    年息百分之5計算之利息。嗣於民國111年8月11日言詞辯論
    時，並變更聲明為：被告應給付原告1,294,026元，及自起
    訴狀繕本送達翌日起至清償日止，按年息百分之5計算之利
    息，經核係屬縮減應受判決事項，揆諸首揭規定，應予准許
    。
二、原告起訴主張：被告於109 年6 月18日7 時5 分許，騎乘車
    牌號碼000-000 號普通重型機車，沿高雄市岡山區大遼路由
    東往西方向行駛，行經該路段高大分遼25右12Q1040DD21 號
    電桿附近（大遼橋前方），本應注意行車速度依速限標線之
    規定，該路段行車時速不得超過30公里，且應注意車前狀況
    ，並隨時採取必要之安全措施，而依當時情形，並無不能注
    意之情事，竟疏未注意及此，貿然以時速超過30公里之速度
    超速行駛，復疏未注意車前狀況，而未能適時採取必要之安
    全措施，適原告騎乘車牌號碼000-000 號普通重型機車，沿
    高雄市岡山區大遼路由西往東方向行駛，行經該路段左轉欲
    進入其位於大遼路旁之田地，兩車因而發生碰撞（下稱系爭
    事故），致原告人車倒地，因而受有右側第6 、8 、9 、10
    、11肋骨骨折併血胸、顏面骨折、左近端指尖關節脫位、上
    下唇撕裂傷、臉部及四肢多處挫傷、下顎左側正中門齒及側
    門齒及下顎右側正中門齒脫落之傷害（下稱系爭傷害）。
　　原告因系爭傷害，計支出植牙費用1,200,004元，因肋骨多
    處骨折，起床劇烈疼痛，租用電動病床支出4,500元，住院
    期間兒女至醫院看護及載原告出院之停車費支出1,980元，
    因系爭傷害購買物品、藥品，及因系爭傷害無法洗頭，支出
    2,342元，又因受傷住院期間由家人看護照料8日，看護費用
    以每日2,400元計算，計受有看護費用19,200元之損失。此
    外，原告因傷身心受有相當之痛苦，併請求被告賠償慰撫金
    66,000。合計原告所受之損害為1,294,026元。為此，爰依
    侵權行為法律關係，請求被告賠償上開費用等語。並聲明：
    ㈠被告應給付原告1,294,026元及自起訴狀繕本送達翌日起至
    清償日止，按年息百分之5計算之利息。㈡原告願供擔保請准
    宣告假執行。
三、被告則以：就系爭事故被告有過失並不爭執，但原告與有過
    失（見本院卷190頁）。另原告請求植牙部分，依高雄榮民
    總醫院函文所示，因系爭事故導致缺牙僅三顆，但該三顆缺
    牙與系爭事故是否有因果關係未有證據。看護費用及租借病
    床部分，未有任何醫囑交待需看護及使用電動病床。交通費
    用部分，原告有提出交通費支出日期相符部分，不爭執。藥
    材及雜費不爭執等語（本院卷218-220頁）。並聲明：㈠原告
    之訴駁回。㈡如為不利於被告之判決，被告願供擔保請准宣
    告免為假執行。
四、本院之判斷：
　㈠原告主張被告於109 年6 月18日7 時5 分許，騎乘車牌號碼0
    00-000 號普通重型機車，沿高雄市岡山區大遼路由東往西
    方向行駛，行經該路段高大分遼25右12Q1040DD21 號電桿附
    近（大遼橋前方），本應注意行車速度依速限標線之規定，
    該路段行車時速不得超過30公里，且應注意車前狀況，並隨
    時採取必要之安全措施，而依當時情形，並無不能注意之情
    事，竟疏未注意及此，貿然以時速超過30公里之速度超速行
    駛，復疏未注意車前狀況，而未能適時採取必要之安全措施
    ，適原告騎乘車牌號碼000-000 號普通重型機車，沿高雄市
    岡山區大遼路由西往東方向行駛，行經該路段左轉欲進入其
    位於大遼路旁之田地，兩車因而發生碰撞，致原告人車倒地
    ，因而受有系爭傷害之事實，業經本院依職權調閱本院110
    年度交簡字第181號案卷核閱屬實。而被告就系爭事故具有
    過失亦不爭執，堪認原告之主張為真實。
　㈡按因故意或過失，不法侵害他人之權利者，負損害賠償責任
    ；不法侵害他人之身體或健康者，對於被害人因此喪失或減
    少勞動能力或增加生活上之需要時，應負損害賠償責任；不
    法侵害他人之身體、健康、名譽、自由、信用、隱私、貞操
    ，或不法侵害其他人格法益而情節重大者，被害人雖非財產
    上之損害，亦得請求賠償相當之金額。民法第184條第1項前
    段、第193條第1項、第195條第1項前段分別定有明文。本件
    被告因超速行駛及未注意車前狀況之過失，致原告受有損害
    等情，已如前述，則原告主張被告應負侵權行為損害賠償責
    任，自屬有據。茲就原告請求之金額審酌如下：
  ⒈植牙費用：原告主張因系爭傷害，牙齒掉落，支出植牙費用1
    ,200,004元乙節，雖據其提出高雄榮民總醫院醫療收據為證
    （附民卷第11-13頁、本院卷第153-159頁），惟經本院函詢
    該院原告植牙之原因，該院函覆以：車禍造成下顎左側正中
    門齒、側門齒及下顎右側正中門齒脫落，因車禍導致缺牙三
    顆，植牙及補骨費用預估194,500元，有該院函文在卷可憑
    （本院卷137頁）。被告雖辯稱無證據證明系爭車禍與缺牙
    有因果關係，惟上開函文業已明確記載「車禍造成」等語，
    被告此部分所辯，並無可採。是原告因系爭事故導致缺牙而
    需植牙之費用，為194,500元，原告請求被告賠植牙費用於
    此範圍內用，即屬有據，應予准許。逾此範圍之請求，則屬
    無據，應予駁回。
　⒉看護費用：
    原告主張因傷住院期間合計8日，由家人看護照料8日，看護
    費用以每日2,400元計算，計受有看護費用19,200元之損   
     害乙節，其中原告因傷住院期間，需人全日看護，有義大
醫
    療財團法人義大醫院函在卷可憑（本院卷第183頁），堪認
    屬實。被告辯稱並無診斷證明書可證明須看護等語，並無可
    採。而原告主張全日看護費用以每日2,400元計算，亦與常
    情相符，是原告此部分看護費用合計19,200元之請求，洵屬
    正當，應予准許。
　⒊交通費：
　　原告主張因傷住院期間，兒女至醫院看護停車費及出院後兒
    女載往醫院就醫之停車費，合計支出1,980元，雖據提出停
    車費用收據為憑（附民卷第23-25頁）。惟原告兒女自醫院
    為原告擔任看護，既已請求看護費用，則其等之停車費用合
    計1,680元，自應當作前往擔任看護之成本，應予扣除。故
    原告之請求於300元範圍內，應予准許，逾此範圍之請求，
    應予駁回。
　⒋租借病床：
　　原告主張因系爭傷害，起床會劇烈疼痛，因而租借電動病床
    在家使用，支出4,500元，業據提出銷貨單、匯款單為證（
    附民卷第15-19頁），而本院審酌原告受有多處骨折，若無
    電動床輔助起床，確實會導致相當之疼痛，在一般人能負擔
    之合理價格範圍內，租用電動床實屬必要，被告辯稱並無醫
    囑等語並無可採，原告此部分之支出，核屬必要適當，應予
    准許。
　⒌藥材及雜費：　
　  原告主張因系爭傷害，住院及出院期間購買紗布等藥品，合
    計支出2,342元，業據提出發票為證（附民卷第27-32頁），
    且為被告所不爭執。本院審酌原告所舉發票，購買品項為紗
    布、棉棒、溼紙巾等，皆為一般人受傷後會購買處理傷口之
    用品，故原告此部分之支出，核屬必要適當，應予准許。
  ⒍精神慰撫金：
    查原告因本件車禍受有系爭傷害，原告精神上自受有相當之
    痛苦，爰審酌原告國小畢業，務農；被告國中畢業，從事家
    管（見警詢筆錄受詢問人欄）暨兩造之財產狀況（見兩造稅
    務電子閘門財產所得調件明細表），再參以被告過失情形及
    原告精神上受損害程度，治療次數及診療期間等一切情狀，
    認為原告請求精神慰撫金66,000元，尚屬妥適，應予准許。
  ⒎綜上，原告得請求被告連帶賠償之金額，合計為286,842元（
    計算式：植牙費用194,500元＋看護費用19,200元＋交通費300
    元＋病床費4,500元＋藥材及雜費2,342元＋精神慰撫金66,000
    元＝286,842元）。
　㈢末按損害之發生或擴大，被害人與有過失者，法院得減輕賠 
    償金額或免除之，民法第217 條第1 項定有明文。又按汽（
    機）車行駛至交岔路口時，轉彎車應讓直行車先行，道路交
    通安全規則第102 條第1 項第7 款訂有明文。而轉彎車讓直
    行車先行之規範目的，乃係針對日常生活中不同種類與行駛
    方向之車輛及行人均須廣泛、普遍地使用道路之情形為規範
    ，期能共同依循規範中優先通行標準，俾以達到安全且順暢
    行車，本案案發地點雖非交岔路口，亦未設置入口供車輛進
    出，然原告既已採取左轉之駕駛行為，即仍應為前開規定所
    涵射。原告於前揭時、地騎乘機車正左轉欲進入其位於大遼
    路旁之田地時，疏未注意轉彎車應讓直行車先行，即貿然逕
    行左轉之行為對於本案交通事故之發生，自亦有過失。本院
    審酌原告就系爭事故，有轉彎車未讓直行車先行之過失；被
    告有超速行駛及未注意車前狀況之過失，認被告就系爭事故
    之發生應負40% 之過失責任，原告應負60% 之過失責任，如
    此，經依上開過失比例減輕被告賠償金額之60﹪為計算結果
    ，原告於本件得請求之金額即為114,737元（286,842元×40%
    ，元以下四捨五入）。
五、綜上所述，原告依侵權行為之法律關係，請求被告應給付11
    4,737元，及自起訴狀繕本送達翌日即110年2月23日（附民
    卷第37頁）起至清償日止按年息5 ﹪計算之利息，為有理由
    ，應予准許，逾此部分之請求，則屬無據，應予駁回。
六、本件事證已臻明確，兩造其餘攻擊或防禦方法及所用之證據
    ，經本院斟酌後，均認不足影響本判決結果，爰不再逐一論
    列，附此敘明。
七、本件係依民事訴訟法第427條第2項規定適用簡易訴訟程序所
    為之判決，依民事訴訟法第389條第1項第3款規定，就原告
    勝訴部分，應依職權宣告假執行，毋庸再命原告提供擔保。
    至原告敗訴部分，其訴既經駁回，則其假執行之聲請亦失所
    附麗，應併予駁回，並依同法第392 條第2 項規定，依職權
    宣告被告如為原告預供擔保，免為假執行。
八、據上論結，本件原告之訴為一部有理由、一部無理由，爰判
    決如主文。　　
中　　華　　民　　國　　111 　年　　8 　　月　　25　　日
                  岡山簡易庭  法    官   林揚奇
以上正本係照原本作成。
如不服本判決，應於送達後20日內，向本院提出上訴狀並表明上
訴理由，如於本判決宣示後送達前提起上訴者，應於判決送達後
20日內補提上訴理由書（須附繕本）。
中　　華　　民　　國　　111 　年　　8 　　月　　25　　日
                              書 記 官  陳麗如